【裁判字號】    98,台上,2337
【裁判日期】    980430
【裁判案由】    違反毒品危害防制條例等罪
【裁判全文】
最高法院刑事判決            九十八年度台上字第二三三七號
上  訴  人  甲○○
選任辯護人  陳博文律師
上列上訴人因違反毒品危害防制條例等罪案件，不服台灣高等法
院中華民國九十八年二月十二日第二審判決（九十七年度上重訴
字第五六號，起訴案號：台灣基隆地方法院檢察署九十六年度偵
字第五六七０號），提起上訴，本院判決如下：
    主  文
上訴駁回。
    理  由
本件原判決認定上訴人甲○○（綽號「阿林仔」、「林仔」）曾
因違反毒品危害防制條例、槍砲彈藥刀械管制條例等案件，經法
院判處有期徒刑十月、六月、一年二月，併科罰金新台幣（下同
）十萬元確定，有期徒刑部分並經定應執行之刑為二年三月確定
。復因違反毒品危害防制條例案件，經判處有期徒刑八月、六月
，定應執行之刑為有期徒刑一年確定。上開各案接續執行，於民
國九十四年十月十九日假釋，九十五年九月十一日假釋期滿未經
撤銷假釋而視為執行完畢。上訴人明知海洛因係第一級毒品，且
為懲治走私條例「公告管制物品項目及其數額」甲類第四款所定
管制進出口之物品，禁止非法販賣、運輸、私運進口，竟先後各
與下列之人共同基於運輸及自澳門私運管制物品海洛因入境台灣
之犯意聯絡；另基於販賣海洛因營利之犯意，分別為下列犯行：
(一)、上訴人與綽號「大胖」之蔡慶文（經判處罪刑確定）、薛志
帆（未經起訴）、趙金蔚、林建宏（均判處罪刑確定）、及姓名
年籍不詳綽號「阿清」之成年男子，共同基於自澳門運輸、私運
海洛因入境台灣之犯意聯絡，先由上訴人委請蔡慶文以私運一次
十萬元對價，代尋自澳門私運海洛因入境台灣俗稱「交通」之人
，蔡慶文乃分別於九十六年三月初某日及同年月十七日，邀約林
建宏及趙金蔚共同為之。迨同年月十八日下午一時二十六分許，
薛志帆受上訴人之託，以非其所有0000000000號行動
電話（以黃韋翰名義申請 SIM卡）撥打非蔡慶文所有00000
00000號行動電話（以張俐瑩名義申請 SIM卡），通知蔡慶
文可安排覓妥之「交通」依約前往澳門運毒。蔡慶文即委由知情
並基於幫助私運海洛因犯意之前妻張俐瑩（經判處罪刑確定），
於同年月十九日上午訂購趙金蔚及林建宏前往澳門之機票，並由
蔡慶文、張俐瑩二人陪同趙金蔚及林建宏前往台灣桃園國際機場
。同日下午三時許，趙金蔚與林建宏一同搭乘長榮航空BR－０八
一七號班機前往澳門，於同年月二十日上午二時許，在當地之「
駿景酒店」二一一五號房內，依蔡慶文先前指示，由趙金蔚自綽
號「阿清」之成年男子處，取得海洛因十二顆（合計淨重六０五
點一二公克，分別裝入十二個塑膠膜），趙金蔚將其中海洛因六
顆（共淨重三０三點七七公克）交給林建宏塞入肛門內，趙金蔚
則另將其餘六顆海洛因（計淨重三０一點三五公克）塞入自己肛
門內。趙金蔚與林建宏旋於同日下午一時二十分許，搭乘長榮航
空BR－０八０二號班機，自澳門返台，於當日下午三時二十分許
經由台灣桃園國際機場私運上開海洛因入境台灣。嗣經警依法監
聽得悉上情，在機場第二航廈入境證照查驗台前查獲趙金蔚、林
建宏，並依台灣基隆地方法院檢察署核發之鑑定許可書，自渠等
二人體內取出海洛因十二顆及用以包裝之塑膠膜十二個。(二)、上
訴人另以私運每顆海洛因二萬元之代價，邀約張心怡（經判處罪
刑確定）自澳門夾帶海洛因入境台灣，張心怡應允後與上訴人及
姓名年籍不詳綽號「大哥」之成年男子，共同基於自澳門運輸、
私運海洛因入境台灣之犯意聯絡，由張心怡依上訴人指示於九十
六年五月四日搭乘長榮航空BR－八０五號班機抵達澳門。翌日下
午三時許，在所住宿之「駿景酒店」一一二八號房間內，收受「
大哥」交付之海洛因三包（合計淨重一四七點０二公克，分別裝
入三個塑膠膜），旋將該等毒品塞入自己肛門內，於同日晚間八
時許，搭乘長榮航空BR－八一八號班機，自澳門返台，經由台灣
桃園國際機場私運上開毒品入境。張心怡於同日二十二時三十分
許，在機場第二航廈入境證照查驗台前遭查獲，經其同意以Ｘ光
機檢查發現體內藏有可疑物品，經排出後當場扣得上開海洛因三
包及其所有用以聯絡運輸毒品事宜之行動電話一具、非其所有0
000000000號 SIM卡一張（申請名義人為鄭柳鳳）。(三)
、上訴人另基於販賣海洛因營利之故意，於九十六年五月十四日
上午一時五十分至二時三十分間，接獲蔡慶文持用000000
0000號行動電話撥打非上訴人所有0000000000號
行動電話（SIM 卡申請名義人為蒲勝吉），向上訴人購買數量不
詳之海洛因，並相約於同日上午二時三十分許在台北縣蘆洲市○
○路嘉年華汽車旅館附近碰面，上訴人將數量不詳價值五千元之
海洛因交付予蔡慶文，同時收取價款。嗣經警先於九十六年五月
二十三日下午一時二十五分許，在台北縣新莊市○○路三七七巷
三七號二樓薛志帆住處執行搜索，扣得薛志帆持有之海洛因二包
（純質淨重計一點六公克）；繼由警方於同年十一月三日，在台
北縣蘆洲市○○路一一０巷三十號十六樓上訴人住處執行搜索，
扣得上訴人所有預備供販賣海洛因使用之分裝袋一百十九個、電
子磅秤一台，及與本件無涉之0000000000等行動電話
六具、安非他命一包、含有安非他命殘渣之塑膠袋二只、安非他
命吸食器三組等情。係以訊據上訴人矢口否認犯罪，辯稱：趙金
蔚於警詢並未指認伊即為綽號「阿林仔」，而蔡慶文前後供述不
一，薛志帆所述亦不合常理，自不得以渠等誣陷之詞，認定伊有
前揭事實(一)所示私運及運輸海洛因十二顆之犯行。又伊與張心怡
之通訊監察譯文固有伊請張心怡「再走一趟」之對話，然此純係
委請張心怡為伊走私進口盜版CD事宜，亦無上揭事實(二)所示私運
及運輸海洛因三顆之犯行。再本件並未扣有伊販賣之毒品及蔡慶
文尿液之鑑定報告，且蔡慶文既曾覓人出國走私海洛因入境，自
有取得毒品之管道，要無向伊購買之理，即不排除蔡慶文係欲邀
供出毒品來源可獲減刑利益，而設詞構陷。況蔡慶文既有取得廉
價毒品之途徑，伊縱有交付毒品予蔡慶文，亦無賺取差價之可能
云云。經查：上訴人委請蔡慶文安排並提供食宿、機票、旅費，
邀約趙金蔚、林建宏及其另邀約張心怡，分別前往澳門地區運輸
、私運海洛因入境，暨販賣海洛因予蔡慶文之犯行，業據證人即
共同正犯蔡慶文、林建宏、趙金蔚、薛志帆、張心怡、幫助犯張
俐瑩、上訴人之友黃詩媛及張心怡之男友童永進等，分別於偵查
及第一審審理時證述明確，復有原判決附表一、二所示通訊監察
譯文、趙金蔚、林建宏、張心怡之登機證影本（見偵字第一九０
八號卷第十五頁、警卷(二)第三九頁）、趙金蔚、林建宏、張心怡
法務部入出境資料連結作業查詢表、財政部台北關稅局扣押貨物
、運輸工具收據及搜索筆錄、自趙金蔚、林建宏體內各取出六顆
海洛因球照片六張及自張心怡體內取出三顆海洛因球相關照片十
二張（見偵字第五六七０號卷(二)第一０五、一０六頁、偵字第一
九０八號卷第十四、三四至三六頁、警卷(二)第二四、四０至四五
頁）、扣案之張心怡所有用以聯絡運輸海洛因所用之行動電話一
具及非其所有「0000000000」號 SIM卡一張、在上訴
人住處扣得預供販賣毒品使用之分裝袋一百十九個及電子磅秤一
台、上訴人法務部入出境資料連結作業查詢表（見偵字第五六七
０號卷(二)第一０三頁）等附卷可稽。趙金蔚、林建宏、張心怡夾
帶入境之物品經法務部調查局鑑定結果，均係第一級毒品海洛因
（趙金蔚及林建宏夾帶之十二顆海洛因球合計淨重六０五點一二
公克；張心怡夾帶之三顆海洛因球淨重一四七點０二公克），有
該局九十六年四月五日調科壹字第０九六二三０三０七八０號、
第00000000000號及九十六年六月二日調科壹字第０
九六二三０四八三一０號鑑定書各一份（見偵字第一九０八號卷
第八四、八五頁、偵字第五六七０號卷(二)第一０二頁）在卷可憑
。足證趙金蔚、林建宏、張心怡三人自澳門夾帶入境之物，確係
管制進口之海洛因無疑。上訴人雖以前詞置辯，然蔡慶文就上訴
人如何邀約其代尋運輸毒品之「交通」角色，其如何覓妥林建宏
、趙金蔚擔任「交通」，並委由前妻張俐瑩協助代為訂購機票，
暨上訴人出國前曾告知將請薛志帆居中聯絡後續事宜，嗣薛志帆
果真聯絡相關私運海洛因事宜等情已詳述明確，張俐瑩並因而遭
以幫助運輸海洛因罪判處有期徒刑八年確定，有本院九十七年度
台上字第三七七五號判決存卷可參。而薛志帆於偵查中亦供明：
上訴人確有囑伊通知蔡慶文找二個人去打球，意思是叫伊打電話
給蔡慶文找二個人去運毒等情無訛。其嗣於第一審審理時翻異前
詞，更稱：伊不知悉所謂「找人打球」係何意等語，要屬避就迴
護之詞，委無足採。參以蔡慶文、薛志帆所述上情均與本件運輸
海洛因相關之通訊監察譯文吻合，且薛志帆案發後依然迴護上訴
人，復電請黃詩媛轉告上訴人快逃，亦據薛志帆於第一審審理時
陳述在卷（見一審卷(一)第二０三、二一二、二一三頁)，益徵渠
等確無構詞誣陷上訴人情事。另張心怡就上訴人如何以每顆海洛
因二萬元之報酬，囑其自澳門運輸三顆海洛因入境，上訴人並親
自以電池充當毒品教導其如何將毒品塞入肛門內，交付現金供其
購買往返澳門、台灣之機票，委請不知情之薛志帆駕車載其前往
機場搭機出境，說明抵達澳門時應如何出關以配合「大哥」接機
，復言明其運輸毒品返台後，先找地方休息，再聯絡上訴人取貨
等事實始終供述一致，核與童永進證述情節及張心怡與上訴人間
相互通聯、互傳簡訊之通訊監察譯文、簡訊內容相符。參以黃詩
媛陳稱：這兩年與上訴人均有聯絡，據伊所知，上訴人並無販賣
盜版光碟等語，具見上訴人所辯，悉無足採。衡以上訴人就事實
(一)部分事前與蔡慶文共同謀議自澳門運輸、私運海洛因返台，並
由蔡慶文尋找運輸毒品之「交通」角色，事中委由薛志帆電告蔡
慶文可請覓妥之「交通」出國運毒，期間薛志帆並以電話聯絡蔡
慶文獲悉林建宏、趙金蔚出境日期，隨即轉知上訴人，復約明林
建宏等人運輸海洛因入境成功後，先聯絡蔡慶文轉知上訴人，俾
便上訴人領取海洛因等節，均經蔡慶文、薛志帆供明；就事實(二)
部分上訴人事前與張心怡謀議自澳門運輸、私運第一級毒品海洛
因返台，並親自教導張心怡如何將毒品塞入肛門，說明抵達澳門
時配合「大哥」接機方式，復言明張心怡運輸毒品返台後之聯絡
方式。事中委請不知情之薛志帆駕車搭載張心怡前往機場諸情。
其與蔡慶文、林建宏、趙金蔚、薛志帆、「阿清」等人就事實(一)
部分，與張心怡、「大哥」間就事實(二)部分，俱皆於合同之意思
範圍內，相互利用他人之行為，以達其等私運管制物品及運輸海
洛因入台之目的，自應對於全部發生之結果共同負責。又上訴人
販賣海洛因予蔡慶文部分，上訴人對於原判決附表三編號１、３
至８所示其與蔡慶文間行動電話聯絡之通訊監察譯文，顯示其等
九十六年五月十四日上午二時三十分許，在台北縣蘆洲市○○路
嘉年華汽車旅館附近碰面等事實坦承不諱，且其販賣海洛因之事
實，亦經蔡慶文陳述在卷，復有上訴人住處所扣預備供販賣毒品
使用之分裝袋一百十九個及電子磅秤一台等物足憑。佐以附表三
編號１蔡慶文與上訴人間通話內容僅提及「５張」，依罪疑唯輕
原則，上訴人販賣海洛因之價格自以上訴人與蔡慶文議定之五千
元為據。又非法販賣海洛因係政府嚴予查緝之違法行為，非可公
然為之，且不論係以何形式包裝之海洛因，均可任意分裝或增減
其份量，而每次買賣之價量，亦隨雙方關係之深淺、當時之資力
、需求程度及對行情之認知等因素，機動調整，因之販賣之利得
，除經坦承犯行，或價量均達到明確外，委難查得實情。然海洛
因價格昂貴，取得不易，販賣者苟無利可圖，應無甘冒被查緝法
辦重刑之危險，無端義務而為買賣，是縱未確切查得販賣賺取之
實際差價，除別有事證，足認係按同一價格轉讓確未牟利外，可
認其販入價格必較售出價格低廉，而有從中賺取買賣差價牟利之
意圖及事實，應屬合理之認定。本件上訴人雖否認此部分犯行，
且僅蔡慶文陳述向上訴人販入海洛因之價格，無法確知上訴人取
得海洛因之原價，但以蔡慶文為上訴人找尋「交通」尚須報酬，
顯然其等間均利益分計，上訴人與蔡慶文既無特殊親誼，苟無利
得，當無甘冒重刑風險，而與蔡慶文相約交付毒品之理。是上訴
人交付海洛因予蔡慶文，並收受五千元對價，堪認具有販賣海洛
因營利之意圖甚明。再蔡慶文為警查獲距其向上訴人販入海洛因
施用時，已逾越得以尿液檢驗出曾經施用海洛因之時間，殊難以
未扣得交易之海洛因及未採集蔡慶文當時尿液，而為有利上訴人
之認定。況蔡慶文尚未因施用毒品海洛因，遭檢察官聲請觀察、
勒戒或提起公訴，亦有蔡慶文前案紀錄表存卷可考，蔡慶文亦無
以誣指上訴人販賣海洛因而圖邀減輕其刑寬典之必要。綜上所述
，上訴人所辯各詞，俱無足採，其犯行均堪認定，為其所憑之證
據及認定之理由。復對上訴人否認運輸、走私海洛因所辯各節，
詳加說明指駁，並敘明上訴人聲請傳喚郭敏祥、童永進、趙建翔
、薛志帆，因事證已明，無庸再予傳喚。因認上訴人與蔡慶文、
薛志帆、趙金蔚、林建宏、「阿清」之成年男子及張心怡所為，
均係犯毒品危害防制條例第四條第一項之運輸第一級毒品罪及懲
治走私條例第二條第一項之私運管制物品進口罪。上訴人前後二
次為運輸而持有海洛因之低度行為，為其運輸之高度行為所吸收
，均不另論罪。上訴人就事實(一)所示犯行，與蔡慶文、薛志帆、
趙金蔚、林建宏及「阿清」之成年男子間，有犯意聯絡及行為分
擔，均為共同正犯。又依據通訊監察譯文可知，薛志帆知情而受
上訴人之託，電話通知蔡慶文找二人前往澳門地區運輸、私運海
洛因，應認係基於共同運輸、私運海洛因之犯意聯絡，而參與此
部分犯行，其與上訴人等應論以共同正犯，檢察官漏論薛志帆為
共同正犯，應予補充。上訴人就事實(二)所示犯行，與張心怡及「
大哥」之成年男子間，亦有犯意聯絡及行為分擔，均為共同正犯
。上訴人上開犯行，均係以一行為同時觸犯運輸第一級毒品及私
運管制物品進口罪，為想像競合犯，應依刑法第五十五條規定，
各從較重之運輸第一級毒品罪論處。上訴人就事實(三)所示犯行，
係犯毒品危害防制條例第四條第一項之販賣第一級毒品罪。上訴
人因販賣海洛因而持有之低度行為，為其販賣之高度行為所吸收
，不另論罪。上訴人本件販賣海洛因僅單純一次，交易數量有限
，所為販毒行為對於他人及國家社會侵害之程度非屬重大等一切
情狀，認上訴人販賣海洛因之犯罪情節與毒品危害防制條例第四
條第一項所定之法定本刑相較，縱對之科以最低度法定刑尚嫌過
重，依一般國民生活經驗，實屬情輕法重，當足引起一般人之同
情，原判決因而認上訴人販賣海洛因之所為，顯堪憫恕，乃依刑
法第五十九條規定酌量減輕其刑。上訴人有前開論罪科刑紀錄，
有原審上訴人前案紀錄表存卷可參，其於五年內故意再犯有期徒
刑以上之本件各罪，皆為累犯，除本刑為死刑、無期徒刑外，均
依法加重其刑，事實(三)部分則先加後減之。上訴人所犯二次運輸
海洛因罪、一次販賣海洛因罪，犯意各別，行為不同，應予分論
併罰。第一審判決予以論罪科刑，固非無見；惟上訴人前受有期
徒刑執行完畢後，五年內故意再犯本件各罪，均為累犯，第一審
判決漏未論以累犯；又事實(一)犯行之接機者為「阿清」，業經趙
金蔚陳述在卷，原判決誤認為「小佑」接機，，亦未說明「阿清
」究係分擔何種犯行而為共同正犯；再扣案行動電話內置「00
00000000」之 SIM卡一張尚無法證明為上訴人所有（詳
如後述），原判決併予沒收；而0000000000等行動電
話六具，亦無證據證明屬上訴人本件犯罪所用或供預備之用（詳
如後述），原判決誤予宣告沒收；另上訴人販賣第一級毒品所為
固屬非是，然其販賣次數僅一次，數量尚微，所得有限，客觀上
顯有可資憫恕之情，原判決未依刑法第五十九條酌減其刑，均有
未洽。上訴人上訴否認各該犯行，雖無理由，然第一審判決既有
上開可議之處，自屬無以維持。乃將第一審科刑判決撤銷，改判
適用毒品危害防制條例第四條第一項、第十八條第一項前段、第
十九條第一項，懲治走私條例第二條第一項、第十一條，刑法第
十一條、第二十八條、第五十五條，第四十七條第一項、第五十
九條、第五十一條第四款、第八款、第三十七條第一項、第三十
八條第一項第二款等規定，論上訴人以運輸第一級毒品罪，並審
酌上訴人正值壯年，不思正途賺取所得，竟圖一己私利，先後委
請蔡慶文安排趙金蔚、林建宏及親自安排張心怡等人前往澳門地
區運送海洛因球，數量甚多，一旦未及查緝而運輸成功流入市面
，將危害國人身心健康，影響社會治安至深且鉅，顯然其運輸海
洛因犯罪情節嚴重；另上訴人販賣海洛因所為非是，本應嚴懲，
衡以販賣數量有限，所得不高，及其素行、智識程度、犯後一再
飾詞否認態度不佳等一切情狀，就所犯二次運輸海洛因罪，均處
無期徒刑，各褫奪公權終身；就所犯一次販賣海洛因罪，量處有
期徒刑十六年，並定其應執行之刑無期徒刑，褫奪公權終身。復
以扣案趙金蔚、林建宏運輸來台之十二顆及張心怡運輸來台之三
顆海洛因，分依毒品危害防制條例第十八條第一項前段規定，宣
告沒收銷燬。又包裹上開扣案毒品海洛因之外包裝塑膠膜共十五
個，具有防止毒品裸露、逸出及潮濕之功用，並便於攜帶及運輸
，顯係供運輸毒品所用之物，且依法務部調查局鑑定報告書，事
實(一)所示之塑膠膜十二個合計總重四五點七八公克，事實(二)所示
之塑膠膜三個合計總重一０點九八公克，足徵可與扣案之海洛因
分離，依毒品危害防制條例第十九條第一項前段之規定，分別宣
告沒收。扣案行動電話為張心怡所有供事實(二)犯罪所用，應依毒
品危害防制條例第十九條第一項宣告沒收。至其內置「0000
000000」號 SIM卡一張，雖係上訴人提供予張心怡用以聯
絡運輸海洛因之用，業經張心怡陳述在卷，然該 SIM卡一張申辦
名義人為鄭柳鳳，有台灣大哥大資料查詢存卷可參（見一審卷(二)
第一０五頁），遍查卷內並無其他佐證足資證明係上訴人所有之
證據，自無庸諭知沒收。上訴人販賣海洛因予蔡慶文所得五千元
，雖未扣案，仍應依毒品危害防制條例第十九條第一項規定諭知
沒收，如全部或一部不能沒收時，以其財產抵償之。扣案分裝袋
一百十九個及電子磅秤一台，上訴人坦承為其所有，且衡酌上開
物品均係販賣毒品者常利用以秤重及分裝毒品之工具，而施用毒
品者則無使用電子磅秤之必要，且分裝袋數量多達一百十九個，
亦與施用毒品無涉，又由通訊監察譯文可知，上訴人販賣予蔡慶
文之海洛因，尚未使用該磅秤秤量等情，應認上開扣案物係上訴
人預備供販賣毒品之用，併依刑法第三十八條第一項第二款規定
宣告沒收。扣案0000000000等號行動電話六具，並無
積極事證證明係供本件運輸、販賣海洛因所用或供預備之用，其
餘扣案物亦與上訴人本件犯行無涉，均無庸諭知沒收；經核於法
尚無違誤。上訴人上訴意旨略稱：(一)、趙金蔚、林建宏於第一審
法院關於上訴人要伊二人去運輸毒品之證詞，係來自蔡慶文轉述
告知，並非親自聽聞上訴人所言，要屬傳聞供述而無證據能力，
原判決採為裁判基礎，有違證據法則。(二)、蔡慶文先後供述互有
齟齬，且原判決引用之監聽譯文係蔡慶文與其他證人之對話內容
，本件應係蔡慶文指示其他共同被告前往運毒，原判決以蔡慶文
前後矛盾之供述，資為不利上訴人認定之依據，於法亦有未合。
(三)、原判決未依積極證據，即逕認上訴人與其他實際運輸毒品者
為共同正犯，同有未洽。(四)、上訴人與張心怡通訊內容雖有「再
走一趟」之詞，然其真意並非運輸毒品，況台灣士林地方法院亦
認定張心怡僅運輸毒品一次，足徵張心怡「再走一趟」所運輸之
物應非毒品，張心怡證稱與上訴人共同運輸毒品，要與事實不符
。(五)、本案並未扣得伊販賣予蔡慶文之任何毒品，亦未確認蔡慶
文有施用海洛因，原判決僅憑蔡慶文之證詞，即推認上訴人有販
賣毒品罪行，併有不當等語。惟按交互詰問制度設計之主要目的
，旨在辯明供述證據之真偽，以發現真實，並使被告藉由對證人
之詰問，落實其訴訟上之防禦權，故證人於檢察官偵查中之陳述
，苟已依法具結，且無顯不可信之情況，而合於刑事訴訟法第一
百五十九條之一第二項之規定，嗣於法院審理中，並經依法傳喚
到庭，予被告行使詰問權之機會，踐行合法之調查程序，既已達
保障被告之訴訟防禦權及辯明證言真偽以發現真實之目的，自得
作為證據。又所謂審判外係指「證人於審判期日在認定事實者面
前作證時，所為之陳述以外」之陳述，故祇要是在本案法官調查
或審理進行中之程序，均屬於審判中，無程序前後之分，故證人
在先前由法官所為之準備程序或審判程序中所為之陳述，亦屬審
判中，並非「審判外」，而不屬於刑事訴訟法第一百五十九條第
一項所定之傳聞證據，該陳述本具有證據能力，毋庸再援引同法
第一百五十九條之一第一項之規定。趙金蔚於九十七年二月十五
日檢察官偵訊時結證陳稱：蔡慶文曾告知係「阿林仔」要其運毒
等語明確（見偵字第一九０八號卷第一三四頁），經核尚無顯不
可信情況，並經原審傳喚到庭，予上訴人行使詰問權之機會，其
上開證詞係陳述親自見聞之事實，依刑事訴訟法第一百五十九條
之一第二項規定，自可採為證據。而林建宏於第一審法院供稱蔡
慶文與其通話中提及係蔡慶文老闆出資請其等運毒等情，既係於
第一審審判程序中所為之陳述，依上說明，亦非屬傳聞證據而具
有證據能力。上訴意旨(一)執此爭執，難謂為有理由。再證據之證
明力係由法院自由判斷，證人之證言前後雖未盡相符，然原審本
於審理所得心證，就其證言之一部認確實可信予以採取，尚非法
所不許。原判決既以蔡慶文不利於上訴人之證詞，綜合其他事證
，認其主要情節核與事實相符，而資為論罪基礎，自係就其他細
節不符部分予以摒棄不採，縱未逐一詳述其取捨之心證理由，但
與判決主旨尚無影響，仍不得指為違法。上訴意旨(二)執以指摘，
要屬無據。再事實之認定及證據之取捨，乃屬事實審法院之職權
，證人之證言及合法調查所得之證據，何者為可採，事實審法院
本得參酌其他相關證據為自由之判斷，苟無違反經驗法則或論理
法則，自難指為違法。又審理事實之法院，對於被告之犯罪事實
，應從各方面詳予調查，以期發現真實。多位證人之證詞，雖均
不能單獨證明全部事實，如其證言具有互補性，事實審法院於參
考其他相關證據後，依經驗法則衡情度理，本於自由心證綜合判
斷，自符真實發現主義之精神。再共同正犯之犯意聯絡，不以彼
此直接對談謀議為限，透過其中一人，與其他共犯為間接、默示
之犯意合致，亦應認有犯意聯絡，成立共同正犯。本件原判決係
依憑前述證據認定上訴人本件運輸（二罪）及販賣海洛因（一罪
）之犯行，並非僅依憑蔡慶文之證詞資為唯一論據，復於理由敘
明上訴人與事實(一)、(二)所載之人，分別有犯意聯絡，而分擔部分
犯行，為共同正犯之旨，已詳述其調查審認之意見，所為論斷並
無違背經驗、論理法則，核屬事實審法院取捨證據認定事實職權
之適法行使，不能任意指為違法。上訴意旨(三)至(六)指摘各詞，亦
非有理由。其餘上訴意旨，僅就原審採證認事職權之行使，或對
原判決論斷明白之事項，徒憑己見，任意指摘原判決違背法令，
均難認其上訴為有理由，應予駁回。至上訴人雖謂其平素未從事
重大不法行為，又有高堂、妻小亟待扶養，爰請求減輕為有期徒
刑以勵自新等語，尚非本件第三審上訴程序所能審酌；而宣告多
數沒收者，併執行之，刑法第五十一條第九款定有明文。原判決
主文於上訴人販賣第一級毒品罪項下，既已宣告沒收「分裝袋一
百十九個、電子磅秤一台」，嗣於定執行時，其沒收項目就該「
分裝袋一百十九個、電子磅秤一台」雖漏予載列，亦與判決本旨
不生影響，均附為說明。
據上論結，應依刑事訴訟法第三百九十六條第一項，判決如主文
。
中    華    民    國  九十八  年    四    月   三十   日
                      最高法院刑事第八庭
                          審判長法官  洪  文  章
                                法官  王  居  財
                                法官  郭  毓  洲
                                法官  黃  梅  月
                                法官  邱  同  印
      本件正本證明與原本無異
                                      書  記  官
中    華    民    國  九十八  年    五    月    四    日
                                                Ａ
附錄
毒品危害防制條例第四條第一項：
製造、運輸、販賣第一級毒品者，處死刑或無期徒刑；處無期徒
刑者，得併科新台幣一千萬元以下罰金。


司法院資訊處製作；財團法人民間司法改革基金會備份。
